臺灣高雄地方法院刑事判決　　　　　　　　　　　　　九十年度交易字第八一一號
　　公　訴　人　臺灣高雄地方法院檢察署檢察官
　　被　　　告　丙○○
右列被告因過失傷害案件，經檢察官提起公訴（九十年度偵字第一九四八九號），本
院判決如左：
    主  文
丙○○因過失傷害人，處拘役伍拾玖日，如易科罰金，以參佰元折算壹日。
    事  實
一、丙○○考領有普通小型車之駕駛執照，於民國九十年七月十八日（起訴書誤載為
    同年八月二十八日）下午五時五十分許，駕駛車號ＺＡ—一九三六號自小客貨車
    ，沿高雄市前金區○○○路由南往北方向行駛，途經時速限制為四十公里之同路
    與自強三路二０三巷交岔路口，本應注意汽車行駛時，駕駛人應注意兩車併行之
    間隔，並隨時採取必要之安全措施，而依當時情形，又無不能注意之情事，竟疏
    於注意，適甲○○騎乘車號ＸＩＴ—一三六號重型機車亦同向行經該處，行駛於
    該路段外側快車道上之右側，因丙○○未與甲○○騎乘之機車保持適當併行間隔
    ，致其右後車身擦撞及甲○○所騎機車之左把手處，使甲○○人車倒地，受有頭
    部外傷、左恥骨骨折、四肢多處擦挫傷等傷害。
二、案經甲○○訴由高雄市政府警察局新興分局移送臺灣高雄地方法院檢察署檢察官
    偵查起訴。
    理  由
一、訊據被告丙○○固供承有於右揭時地與告訴人甲○○發生車禍後告訴人倒地受傷
    之事實，惟否認係其車擦撞到告訴人機車之情，辯稱：我當時只是聽到車子後方
    有聲音，才停車下來察看，結果交通大隊員警就擅自認定我有過失，我承認我有
    過失，但對方也有過失，且我不確定我右車身的刮痕是否是告訴人機車左把手所
    造成的云云。經查：
（一）右揭事實核與告訴人甲○○指訴之情節相符，並有高雄市○○○○○道路交通
      事故調查報告表、邱綜合醫院出具之告訴人診斷證明書各一紙，道路交通事故
      談話紀錄表二紙暨車禍現場、車損相片共四張附卷可憑。
（二）次查，證人即高雄市政府警察局交通大隊警員乙○○乃證稱：抵達現場時，被
      告表示他當時「是從內側快車道要換到外側快車道，已經轉換車道完畢」等語
      （見本院九十一年一月二十二日審判筆錄），參以被告自承案發當時是下班時
      間，車輛很多，有部分機車開在外側快車道上，跟我們車輛靠得很近，因為要
      讓機車，所以可能車子會開在內、外側快車道之間的白線上，我車子當時確實
      有機車左把手的刮痕等語（見本院九十一年三月二十一日審判筆錄），又依車
      損相片以觀，被告自小客貨車右後車身確有一道刮痕，而刮痕之高度與告訴人
      機車把手之高度相符，足證案發當時被告駕駛自小客貨車並未與騎乘在其右側
      之告訴人機車保持適當之併行距離，且確有擦撞告訴人機車左把手之事實。按
      汽車行駛時，駕駛人應注意兩車併行之間隔，並隨時採取必要之安全措施，道
      路交通規則第九十四條第三項定有明文，被告考領有普通小型車之駕駛執照，
      自應知悉上開規定，而依當時情形，又無不能注意之情形，竟疏於注意及此，
      未與告訴人所騎乘之機車保持適當間隔，致其自小客貨車右後車身擦撞及告訴
      人機車之左把手，告訴人人車倒地因而受傷，是被告就本件車禍之發生顯有過
      失甚明。而告訴人係因本件車禍人車倒地後受有前揭傷勢，有診斷證明書一紙
      可證，是被告之駕車過失行為自與告訴人之傷害結果間具有因果關係。至被告
      雖辯稱：告訴人就本件車禍應與有過失一節，查告訴人當時騎乘機車行駛於該
      路段外側快車道上，而依現場相片以觀，其機車受損程度並不嚴重，應認告訴
      人當時行車速度非快而無超過速限四十公里之情形，又告訴人騎乘重型機車本
      得行駛於外側快車道上（參照道路交通安全規則第九十九條第一項第二款），
      其既直行於該車道上，自難科予告訴人任何過失之責，是被告此部分辯解不足
      採信，況告訴人就車禍事故是否與有過失，與被告之過失行為成立並不生影響
      ，應併予補充敘明。
（三）至公訴人及高雄市政府建設局車輛行車事故鑑定委員會、高雄市車輛行車事故
      覆議鑑定委員會之鑑定結果，均認：被告於案發當時係欲超車，因未保持超車
      之安全間隔因而撞及告訴人機車一節，查：高雄市政府建設局車輛行車事故鑑
      定委員會之鑑定結果，係採認告訴人於警訊中所稱「（被告）自小客貨車超越
      我時，剎那間不知擦撞何部位」等語（見談話紀錄表），惟查告訴人於本院審
      理中乃陳稱：案發當時我直行，未看見被告的車，感覺突然一部車從左後方閃
      過來，我就被撞而當場昏倒等語（見本院九十一年一月二十二日審判筆錄），
      可知告訴人實際上並無法確認被告當時係欲超車之情，再查，證人即警員乙○
      ○所證稱：當時我們研判如果車直行在外側快車道，依快車道寬度，車子不可
      能從右側擦撞倒機車，所以我們當時才判斷被告是因超車不當而擦撞告訴人，
      被告當時並未說他有超車等語（見同日審判筆錄），可知「被告係因超車不當
      而肇事」一情，確係出於證人臆測之結果，自難遽以憑採，且參諸被告既不否
      認：當時因車多而有行駛在內、外快車道間之情形（見前述），此與告訴人之
      指訴及事故現場圖亦均相吻合，是以應認被告所稱：當時未超車一節，堪予採
      信。綜上，被告既未超車，則公訴人及上開鑑定結果之意見，自不足採信，附
      此敘明。
（四）末查，道路交通事故調查報告表上雖記載：被告為報案人一節，惟查，證人即
      高雄市政府警察局新興分局警員丁○○乃證稱：當天接獲報案後抵達現場，我
      比交通大隊警員還早到，當時被告說他是聽到後面有聲音所以停車下來察看，
      他說他沒有撞到人等語（見本院九十一年三月二十一日審判筆錄），被告當庭
      亦不否認此情，是以應認被告並不符合自首之要件，應予敘明。
綜上所述，本案事證明確，被告之犯行堪以認定。
二、被告駕車因過失致人受傷，核其所為，係犯刑法第二百八十四條第一項前段之過
    失傷害罪。審酌被告駕車過失肇事後並未逃逸，惡性尚非重大，及其過失程度、
    告訴人所受之傷勢，迄未賠償告訴人所受損害，於犯罪後之態度等一切情狀，量
    處如主文所示之刑，並諭知易科罰金之折算標準。
據上論斷，應依刑事訴訟法第二百九十九條第一項前段，刑法第二百八十四條第一項
前段、第四十一條第一項，罰金罰鍰提高標準條例第一條前段、第二條，判決如主文
。
中      華      民      國    九十一    年      六      月    十三      日
                                  臺灣高雄地方法院交通法庭
                                        法  官  周玉群
右正本證明與原本無異。
如不服本判決，應於判決送達後十日內，向本院提出上訴狀。
                                        書記官  陳瓊芳
中      華      民      國    九十一    年      六      月    十三      日
附錄本判決論罪法條：
刑法第二百八十四條第一項：
  因過失傷害人者，處六月以下有期徒刑、拘役或五百元以下罰金，致重傷者，處一
  年以下有期徒刑、拘役或五百元以下罰金。
